【裁判字號】    89,訴,1557
【裁判日期】    900830
【裁判案由】    廣播電視法
【裁判全文】
臺北高等行政法院判決                         八十九年度訴字第一五五七號
                              .
    原      告  三立電視股份有限公司
    代  表  人  甲○○
    訴訟代理人  乙○○
    被      告  行政院新聞局
    代  表  人  蘇正平（局長）
    訴訟代理人  丙○○
                丁○○
右當事人間因廣播電視法事件，原告不服行政院中華民國八十九年八月三日台八十九
訴字第二三○七九號再訴願決定，提起行政訴訟，本院判決如左：
    主  文
原告之訴駁回。
訴訟費用由原告負擔。
    事  實
一、事實概要：原告係廣播電視節目供應事業，其所製播之「ＳＥＴＮ」頻道於民國
    （下同）八十八年六月二十八日上午十一時播出之「非常告白」節目，內容涉有
    傷害兒童身心健康之情節，被告以其行為違反廣播電視法第二十一條第四款之規
    定，乃依同法第四十五條之二規定，以八十八年七月二十一日（八八）建廣五字
    第一一六三五號函處原告罰鍰三萬元（折合新台幣九萬元）。原告不服，提起訴
    願、再訴願，遞遭決定駁回，遂提起行政訴訟。
二、兩造聲明：
    (一)原告聲明：請求撤銷原處分及訴願、再訴願決定。訴訟費用由被告負擔。
    (二)被告聲明：如主文所示。
三、兩造之爭點：原告於八十八年六月二十八日上午十一時播出之「非常告白」節目
    內容，出現毆打、綑綁、輪暴女性受害人過程之描述，是否已達危害傷害兒童身
    心健康之程度？
    (一)原告主張：
      按電視節目有無「傷害兒童身心健康之情形」，應衡諸節目之製作宗旨及一般
      社會通念為斷，非可僅以節目中有犯罪過程之描述，即認有害兒童身心健康。
      就本節目而言，雖出現若干毆打、綑綁、輪暴女性受害人過程之描述，然尚未
      到達危害兒童身心健康之程度，茲將理由臚陳於后：
      (1)本單元無不當描繪暴力、情色之鏡頭：原告「ＳＥＴＮ」頻道所製播之「非
        常告白」係將一真實刑案經審慎改編後以戲劇手法呈現之節目。此種取材自
        犯罪事件之戲劇性節目，其內容對於犯罪情節有所著墨在所難免，然原告已
        盡力減少劇中之暴力鏡頭，對犯罪手法之取鏡與呈現均點到為止，全劇旁白
        描述亦多於動畫呈現。如此，原係真實犯罪畫面，亦在原告運用鏡頭交錯剪
        接以淨化畫面之努力下，輪暴畫面不再情色、毆打畫面不再血腥，則何來傷
        害兒童身心之虞？
      (2)本節目富含教化功能，有助兒童建立是非善惡觀念，對幫派活動過程絕無不
        良啟示作用：本節目係藉著對犯罪者棒喝伏法之劇情表現揭露社會之黑暗面
        ，提醒社會大眾歹路不可行以伸張正義並端正社會風氣。是故，原告所製播
        之每一單元節目，其歹徒最終均被繩之以法，彰顯「法網恢恢，疏而不漏」
        之鐵律，望國人引以為戒，其懷僥倖之念，以達醒世之作用。就本節目而言
        ，雖有毆打、綑綁、輪暴女性受害人之情節，然製作單位為達教育目的，特
        別突顯犯罪者事跡敗露遭警查獲之過程，被告不受感動於原告所營造正氣凜
        然之種種場景，卻蛋裡挑石的糾出描繪社會犯罪檔案所不得不引述之些許情
        節以為攻詰，原告對被告之監審角度實在不敢苟同。
      (3)綜上，本節目之畫面在原告之用心處理下，並無不當之暴力、血腥與情色鏡
        頭，亦無不良啟示作用，被告認事用法顯然失之嚴苛。
    (二)被告主張：
      (1)按廣播電視法第二十九條之一規定：「廣播電視節目供應事業之設立，應經
        新聞局許可，其節目內容及有關管理事項準用第二十一條、第二十五條、第
        二十八條及第三十四條之規定」，同法第二十一條第四款規定：「廣播、電
        視節目內容，不得有傷害兒童身心健康之情形。」違反者，依同法第四十五
        條之二規定處廣播電視節目供應事業三千元以上、三萬元以下罰鍰，並沒入
        其節目。
      (2)原告係合法設立之廣播電視節目供應事業，其所製播之「ＳＥＮＴ」頻道於
        八十八年六月二十八日十一時播送之「非常告白」節目，其內容除有計程車
        司機搶劫之情節外，並有毆打、綑綁、輪暴女性受害人過程之細節描述，難
        謂與廣播電視法第二十一條第四款規定無違，其對兒童身心健康勢必產生不
        良之影響，並不適合少年及兒童觀賞，被告依法核處罰鍰，洵非無據。
      (3)媒體為一社會公器，媒體傳播之影響無遠弗屆，身為傳播業者，自應承擔相
        對之社會責任，對其節目亦應使其符合法律規定、社會規範而善盡自律之社
        會責任。其所製播之節目自應符合廣播電視法相關規定，始得播送。原告為
        大眾傳播媒體業者，對社會影響力甚鉅，原告「ＳＥＮＴ」頻道播送之「非
        常告白」節目，雖係一真實刑案重現式之新聞性節目，但對犯罪情節之描述
        亦應避免足以造成兒童身心之傷害，原告枉顧法令播送系爭節目，顯有傷害
        兒童身心健康之情形，其違背廣播電視法第二十一條第四款規定甚明。原告
        罔顧媒體責任，被告依職權予以處分，於法並無不合。
      (4)綜右論述，原告違反廣播電視法規定之事實甚為明確，被告於認事用法上並
        無違誤。原告所持理由，實不足採。
    理  由
甲、程序方面：
    本件原告經受合法通知，未於言詞辯論期日到場，核無行政訴訟法第二百十八條
    準用民事訴訟法第三百八十六條各款所列情形，爰依被告之聲請由其一造辯論而
    為判決。
乙、實體方面
按廣播電視節目供應事業之設立，應經新聞局許可，其節目內容及有關管理事項準用
第二十一條、第二十五條、第二十八條及第三十四條之規定。廣播、電視節目內容，
不得有傷害兒童身心健康情形。違反第二十九條之一之規定，‧‧‧發行或託播廣播
電視節目者，處三千元以上、三萬元以下罰鍰，並沒入其節目。廣播電視法第二十九
條之一、第二十一條第四款及第四十五條之二分別定有明文。本件原告所製播之「Ｓ
ＥＮＴ」頻道於八十八年六月二十八日十一時播送「非常告白」節目，其內容除有計
程車司機搶劫之情節外，並有毆打、綑綁、姦淫女性被害人過程之細節描述，對兒童
身心健康勢必產生不良之影響，並不適合少年及兒童觀賞，被告依首揭規定核處罰鍰
，並無違誤。原告起訴意旨雖稱：原告所製播之「非常告白」係真實刑案改編之節目
，原告已盡力減少劇中之暴力鏡頭，對犯罪手法之取鏡與呈現均點到為止，全劇旁白
描述亦多於動畫呈現，在原告運用鏡頭交錯剪接下，輪暴畫面不再情色、毆打畫面不
再血腥，則何來傷害兒童身心之虞？又節目富含教化功能，有助兒童建立是非善惡觀
念，且歹徒最終均被繩之以法，使人引以為戒，以達醒世作用云云。惟查，原告所製
播之「非常告白—兄弟之狼重案實錄」節目，節目內容就女性被害人遭受姦淫之被害
過程，除以旁白敘述被害人之悲慘遭遇外，畫面上呈現男性犯罪者強壓在女性被害人
身上施展魔爪，女性被害人不斷地尖叫、吶喊，或將女性被害人綑綁後施暴、揮拳毆
打等，上開情節內容充斥著尖聲吶喊、暴力毆打之畫面，此有側錄帶乙卷附卷可考，
是系爭節目內容，已達傷害兒童身心健康之程度，足堪認定。被告依首揭法條核處原
告新台幣九萬元，於法並無違誤，訴願、再訴願決定，遞予維持，俱無不合；原告起
訴意旨，核無理由，應予駁回。
據上論結，本件原告之訴為無理由，依行政訴訟法第九十八條第三項前段、第二百十
八條、民事訴訟法第三百八十五條第一項前段，判決如主文。
中      華      民      國     九十     年      八      月     三十     日
                            臺 北 高 等 行 政 法 院  第 三  庭
                                           審 判 長 法  官  徐瑞晃
                                                    法  官  吳慧娟
                                                    法  官  李得灶
右為正本係照原本作成。
如不服本判決，應於送達後二十日內，向本院提出上訴狀並表明上訴理由，如於本判
決宣示後送達前提起上訴者，應於判決送達後二十日內補提上訴理由書（須按他造人
數附繕本）。
中      華      民      國     九十     年      八      月    三十一    日
                                                    書記官  陳清容


司法院資訊處製作；財團法人民間司法改革基金會備份。
